最高法院刑事判決                              八十八年度台上字第一八五九號
    上  訴  人  甲○○
右上訴人因業務過失致人於死案件，不服台灣高等法院高雄分院中華民國八十六年五
月十五日第二審判決（八十五年度交上訴字第九三號，起訴案號：台灣高雄地方法院
檢察署八十五年度偵字第一六一五四號），提起上訴，本院判決如左：
    主  文
上訴駁回。
    理  由
按刑事訴訟法第三百七十七條規定，上訴於第三審法院，非以判決違背法令為理由，
不得為之。是提起第三審上訴，應以原判決違背法令為理由，係屬法定要件。如果上
訴理由狀並未依據卷內訴訟資料，具體指摘原判決不適用何種法則或如何適用不當，
或所指摘原判決違法情事，顯與法律規定得為第三審上訴理由之違法情形，不相適合
時，均應認其上訴為違背法律上之程式，予以駁回。本件上訴人甲○○上訴意旨略稱
：據高雄市政府建設局車輛行車事故鑑定委員會鑑定意見，認上訴人駕駛大貨車在高
雄市○○○路嘉吉飼料公司門口，此為閃光紅燈路口，欲左轉駛入成功二路北向車道
時，未依道路交通標誌標線號誌設置規則第二一一條第一項第二款「閃光紅燈表示『
停車再開』，車輛應減速停止於交岔路口前，讓幹道車優先通行後認為安全時，方得
續行」之規定停讓，為肇事主因云云，然上訴人當時所駕駛之大貨車，業已駛過道路
中心線，即非於道路之閃紅燈處肇禍，自無前開道路交通標誌標線號誌設置規則第二
一一條第一項第二款之適用；何況車輛行車事故鑑定委員會之鑑定意見，亦僅供法院
審判之參考，並無絕對之證據力，乃原判決竟依憑高雄市政府建設局車輛行車事故鑑
定委員會之鑑定意見，資為論罪之依據，自有判決適用法則不當之違法；又本件係因
被害人謝宏泉駕駛自用小客車，無警示燈，又超速行駛，而無採煞車，致肇禍，上訴
人依交通事故之信賴原則，應免負過失責任，原判決認上訴人有過失，自有違誤；又
上訴人於將車駛出時，有查看道路狀況，確定無來車，原判決就上訴人此項辯解未予
說明何以不足採之理由，亦有理由不備之違法云云。惟查原判決依憑警員陳紹良之證
言、肇事現場圖、現場車損之照片、原審勘驗筆錄、高雄市政府建設局車輛行車事故
鑑定委員會與高雄市車輛行車事故覆議鑑定委員會之鑑定意見書等證據，綜合判斷，
認定上訴人駕駛營業大貨車欲左轉駛入高雄市○○○路北向車道時，未依道路交通標
誌標線號誌設置規則之「停車再開」，及減速停止於交岔路口前，讓幹道車優先通行
及讓直行車先行之規定停讓，疏於注意，貿然左轉，而與謝宏泉所駕駛之自小客車相
撞，致謝宏泉當場死亡等情，應成立業務過失致人於死罪，乃維持第一審論處上訴人
從事業務之人，因業務上之過失致人於死罪刑之判決，駁回上訴人及檢察官在第二審
之上訴，並無判決適用法則不當之違法情形。又按汽車駕駛人雖可信賴其他參與交通
之對方亦能遵守交通規則，同時為必要之注意，謹慎採取適當之行動，而對於不可知
之對方違規行為並無預防之義務，然因對於違規行為所導致之危險，若屬已可預見，
且依法律、習慣、法理及日常生活經驗等，在不超越社會相當性之範圍應有注意之義
務者，自仍有以一定之行為避免結果發生之義務；因此，關於他人之違規事實已極明
顯，同時有充足之時間可採取適當之措施以避免發生交通事故之結果時，即不得以信
賴他方定能遵守交通規則為由，以免除自己之責任。本件原判決認定上訴人於欲左轉
駛入高雄市○○○路北向車道時，未依道路交通標誌標線號誌設置規則「停車再開」
，及減速停止於交岔路口前，讓幹道車優先通行及讓直行車先行之規定停讓，疏於注
意，貿然左轉，適謝宏泉駕駛自小客車亦疏未遵守行經閃黃燈應減速慢行，小心通過
，致兩車相撞而謝宏泉傷重當場死亡等情，已說明其認定之理由，依上說明，上訴人
本身既有違反交通法規及應予注意之義務，自不得依信賴原則而免刑責；而被害人謝
宏泉於駛經閃黃燈前，未依規定減速慢行，並注意路面車輛行車狀況，小心通過，雖
亦有過失，然上訴人仍不能因而免其過失責任，僅得為上訴人量刑之參考，從而，原
判決認上訴人成立業務過失致人於死罪，並無違誤；又原判決就上訴人於原審所辯其
駕駛之大貨車自路邊停、聽、看，看不到謝宏泉之來車，再緩慢駛過中心雙黃線云云
，認無足取，已敘明不足採之理由，亦無判決不備理由之違法情形。綜上說明，本件
上訴意旨所指摘原判決違法情事，顯與法律規定得為第三審上訴理由之違法情形不相
適合，應認其上訴為違背法律上之程式，予以駁回。
據上論結，應依刑事訴訟法第三百九十五條前段，判決如主文。
中      華      民      國    八十八    年      四      月     十五     日
                              最高法院刑事第十一庭
                                  審判長法官  楊  文  翰
                                        法官  陳  正  庸
                                        法官  陳  世  雄
                                        法官  張  淳  淙
                                        法官  楊  商  江
      右正本證明與原本無異
                                              書  記  官
中      華      民      國    八十八    年      四      月     十九     日
